臺灣高等法院臺中分院刑事判決
110年度上訴字第2171號

上  訴  人  臺灣臺中地方檢察署檢察官
上  訴  人  
即  被  告  彭思淵



選任辯護人  周仲鼎律師
上列上訴人等因被告毒品危害防制條例案件，不服臺灣臺中地方
法院110年度訴字第994號，中華民國110年9月29日第一審判決（
起訴案號：臺灣臺中地方檢察署109年度偵字第38771號），提起
上訴，本院判決如下：
    主  文
上訴駁回。
    事實及理由
一、本案經本院審理結果，認第一審判決認事用法及量刑均無不
    當，應予維持，並引用第一審判決書記載之事實、證據及理
    由（如附件）。
二、檢察官上訴意旨略以：被告彭思淵（下稱被告）固係因遭警
    方實施誘捕偵查後始為警查獲其販毒犯行而未遂，致本案並
    無具體之販賣第三級毒品實際不法犯罪所得。但查，被告於
    民國109年12月25日為警查獲之警詢筆錄中，自承個人家庭
    經濟狀況為「勉持」，並就扣案之現金新臺幣（下同）5萬6
    000元推稱為其同車友人○○○所有云云，而其友人○○○則於警
    詢時稱該扣案之5萬6000元是在被告身上所查扣，是雙方對
    該扣案現金來源之供述已有矛盾不一。其次，被告於偵訊時
    另稱：○○○不需要跟他一起販毒，○○○很有錢，這5萬6000元
    也是○○○的，而他在被警察查獲前，已經透過本案所使用的
    微信通訊軟體販毒推播方式，大約賺了1萬3600元左右等語
    ，而○○○則卻於偵訊時改稱：這筆錢是彭思淵的，他之前有
    借彭思淵錢，彭思淵今天剛好要還錢，但金額不是5萬6000
    元，本來是要還他1、2萬元云云，是於偵訊階段，雙方雖疑
    有串證之嫌，但仍對於扣案金額之目的、來源均仍交代不清
    ，且被告已自承在為警查獲前，業已完成3次之毒咖啡包交
    易，並獲取如前所述之不法所得等情；至本案審理階段，被
    告就該款項，再度辯稱該扣案款項顯與本案無涉而係為償還
    ○○○之款項云云。但對此，原審除未就此探求被告與同案被
    告○○○之供述可信性外，更未再就本案起訴時業經提出之直
    接證據、間接證據或情況證據，用以審酌是否符合毒品危害
    防制條例19條第3項之要件（即被查獲的不明財產與被告合
    法收入是否成比例、被告是否尚有其他合法收入、被告的經
    濟狀況如何、被告對不明財產是否有合理解釋，暨所辯合法
    收入來源是否屬實等予以綜合判斷），反逕僅以該扣案金額
    無證據足證為供本案犯罪所用、犯罪預備或犯罪所生或因犯
    罪所得之物而不予宣告沒收，是原審就該扣案款項所適用沒
    收判斷之依據容有違誤，其認事用法尚嫌未洽，請將原判決
    撤銷，更為適當合法之判決。　
三、上訴人即被告彭思淵（下稱被告）上訴意旨略以：被告自偵
    審程序起皆十分配合檢警調查，且已坦承所有罪行，足認被
    告確實有悔過之意，惟念當時被告家中經濟狀況不好，急需
    被告外出工作以貼補家用，本案係被告思慮不周之情況下，
    方才一時失慮而誤罹刑典。被告目前從事油漆工之工作，有
    穩定之收入，顯見被告並非頑劣之人，然原審未審酌上開實
    情，而認被告無刑法第59條之適用，仍判處被告3年2月有期
    徒刑，恐嫌速斷。雖被告於本案涉犯販賣第三級毒品之犯行
    實屬不該，惟念被告於本案犯行中尚未既遂，侵害社會法益
    甚低，又被告於偵審階段就本件犯罪事實皆已認罪，並願意
    面對過錯，接受法律之刑責處分，且被告係因為了幫忙增加
    家庭之收入，減輕家人之負擔，方才誤觸法典，顯見被告並
    非惡劣之人。又被告經歷本案教訓後，已懊悔萬分，亦向家
    人保證不會再犯，且被告之前有正當工作，家裡需要被告幫
    忙及照顧，被告認真工作只希望能給予家人更安穩的生活，
    幫忙支付家裡生活開銷，減輕家人之負擔。再者，本案中被
    告侵害社會法益並非重大，且被告犯後積極配合並提供資訊
    ，顯見被告犯後態度良好，惟原審未斟酌法重情輕及情堪憫
    恕部分，而認被告無刑法第59條之適用，仍判處被告3年2月
    有期徒刑，量刑恐有過重。　　
四、經查：
　㈠檢察官上訴部分
　⒈按毒品危害防制條例第19條第3項規定：「犯第4條至第9 條
    、第12條、第13條或第14條第1項、第2項之罪，有事實足以
    證明行為人所得支配之前2項規定以外之財物或財產上利益
    ，係取自其他違法行為所得者，沒收之。」為擴大利得沒收
    規定。依其立法理由之說明：因毒品犯罪常具有暴利，且多
    具有集團性及常習性，考量司法實務上，對於查獲時無法證
    明與本次犯罪有關，但可能與其他違法行為有關聯且無合理
    來源之財產證明，如不能沒收，將使毒品防制成效難盡其功
    ，且縱耗盡司法資源仍未能調查得悉可能來源，而無法沒收
    ，產生犯罪誘因，而難以杜絕毒品犯罪行為。為彰顯我國對
    於毒品防制之重視，而有引進擴大沒收之必要。所謂擴大沒
    收，指就查獲被告本案違法行為時，亦發現被告有其他來源
    不明，而可能來自其他不明違法行為之不法所得，雖無法確
    定來自特定之違法行為，仍可沒收。因此，為杜絕毒品犯罪
    ，如查獲製造、運輸、販賣等毒品犯罪行為時，又查獲其他
    來源不明之不法財產時，爰參考洗錢防制法第18條第2項規
    定、2017年7月1日施行之德國刑事財產剝奪改革法案針對刑
    法第73a條第4項及刑事訴訟法第437條引入擴大沒收之立法
    意旨，增訂第3項規定。另關於有事實足以證明被告財產違
    法來源，參考歐盟沒收指令（按全稱為「歐盟保全及沒收犯
    罪工具與犯罪所得之指令」）第5條及其立法理由第21點意
    旨，法院在具體個案上綜合檢察官所提出之直接證據、間接
    證據或情況證據，依蓋然性權衡判斷，系爭財產實質上較可
    能源於其他任何違法行為時，即可沒收。而法院在認定財產
    係源於其他不明之違法行為時，所得參考之相關事實情況，
    例如行為人所得支配之財產價值與其合法之收入不成比例，
    亦可作為源於其他違法行為之認定基礎等旨。換言之，就來
    源不明犯行部分，不需為明確、特定的刑事不法犯行，只要
    有一定事證足認系爭不明財產是為了或產自某尚未具體、特
    定的不法犯行即可，是何具體犯罪則非所問，此與本案犯行
    的認定，必須達於確信之心證始可，尚有不同，且若仍採與
    本案犯行同樣的心證門檻，擴大利得沒收規定將成為具文。
    至於立法理由所稱之「蓋然性權衡判斷」，並非可一目瞭然
    的法律用語，法院就系爭不明財產是否源自犯罪行為，於認
    定時自應參酌立法理由之說明與舉例，就個案顯露的客觀具
    體情況、被告在本案的犯罪行為及方式、不明財產被查獲時
    的外在客觀情狀，及與被告財產及資力有關之事項，即被查
    獲的不明財產與被告合法收入是否成比例、被告是否尚有其
    他合法收入、被告的經濟狀況如何、被告對不明財產是否有
    合理解釋，暨所辯合法收入來源是否屬實等予以綜合判斷（
    最高法院110年度台上字第2231號判決意旨參照）。
　⒉承上，擴大利得沒收規定係刑事訴訟法嚴格證據主義之例外
    規定，雖不需嚴格證明，惟仍須就個案顯露的客觀具體情況
    、被告在本案的犯罪行為及方式、不明財產被查獲時的外在
    客觀情狀，及與被告財產及資力有關之事項等，予以蓋然性
    權衡綜合判斷。經查，本案被告販賣第三級毒品之犯行係屬
    未遂，是其就本案犯行並無犯罪所得。而被告於109年12月2
    4日晚間11時許為警查獲時，經警扣得現金5萬6000元，有桃
    園市政府警察局平鎮分局扣押筆錄、扣押物品目錄表在卷可
    稽（見偵卷第125至129頁）。關於扣案之現金5萬6000元，
    被告於109年12月25日警詢及偵訊時供稱：現金5萬6000元是
    ○○○的等語（見偵卷第81、217頁）；於原審準備程序及審理
    時供稱：編號6（現金5萬6000元）是我所有，我準備要還給
    ○○○，與本案無關等語（見原審卷第109、200頁）；證人○○○
    於偵訊時證稱：「（問：扣案5萬6000元是誰的？）算我的
    ，我有借彭思淵錢。（問：到底是你的還是彭思淵的？還是
    你要借他？還是他要還你？還是你們一起共有的？）那這樣
    是他的，我之前有借他錢，他今天剛好要還我錢，但不是要
    還5萬6000元，本來是要還我1、2萬。」等語（見偵卷第221
    頁），綜觀被告及證人○○○所言，其2人均稱該筆現金是被告
    準備要還給證人○○○，雖就償還金額所述並不一致，但仍足
    認扣案之現金5萬6千元本係被告所有。雖被告曾於109年12
    月25日偵訊時供稱其從109年12月24日下午6點多開始販賣毒
    品，用微信的大台中即刻救援帳號打廣告，加上警察這次，
    共賣4次，共賺1萬3600元等語（見偵卷第217至218頁），然
    此僅係被告之單一自白，由卷內暱稱「大台中即刻救援」之
    微信通訊內容觀之，並無被告其餘販賣對象及交易內容之通
    訊紀錄，自難憑以佐證被告尚有其餘販賣毒品行為。此外，
    檢察官並未具體指出被告以何種販賣毒品之行為，可獲取檢
    察官上訴意旨所指之所得利益；而被告於原審審理時供稱其
    從事油漆工作，每月收入2萬5千元（見原審卷第203頁），
    則由被告之收入情形可知，其持有本案查扣之現金5萬6000
    元，與其收入並非不成比例。是由本案顯露的客觀具體情況
    、被告在本案的犯罪行為及方式、現金5萬6千元被查獲時的
    外在客觀情狀，及被告之資力等情狀，予以蓋然性權衡綜合
    判斷，尚難認扣案之現金5萬6千元
　　係取自其他違法行為所得，自無從依毒品危害防制條例第19
    條第3項關於犯罪利得之規定宣告沒收。檢察官上訴意旨所
    言，尚屬無據。　
　㈡被告上訴部分
　　按刑法第59條規定之酌量減輕其刑，必須犯罪另有特殊之原
    因與環境，在客觀上足以引起一般同情，認為即使予以宣告
    法定最低度刑，猶嫌過重者，始有其適用。此所謂法定最低
    度刑，固包括法定最低本刑；惟遇有其他法定減輕之事由者
    ，則應係指適用其他法定減輕事由減輕其刑後之最低度刑而
    言。倘被告別有法定減輕事由者，應先適用法定減輕事由減
    輕其刑後，猶認其犯罪之情狀顯可憫恕，即使科以該減輕後
    之最低度刑仍嫌過重者，始得適用刑法第59條規定酌量減輕
    其刑（最高法院100年度台上字第744號判決參照）。本案被
    告販賣第三級毒品之次數、數量及所得雖與大盤販賣大量毒
    品者有別，惟審酌被告曾犯販賣第三級毒品罪（共4罪），
    經原審法院以104年度訴緝字第135號判決判處應執行有期徒
    刑3年6月，嗣經本院以104年度上訴字第1349號判決上訴駁
    回確定，與另案合併定應執行刑後，於107年11月7日執行完
    畢，有臺灣高等法院被告前案紀錄表在卷可參；且販賣第三
    級毒品行為直接戕害購毒者身心健康，助長毒品流通，對社
    會治安實有相當程度危害，惡性匪淺，倘遽予憫恕被告而依
    刑法第59條規定減輕其刑，除對其個人難收改過遷善之效，
    無法達到刑罰特別預防之目的外，亦易使其他販賣毒品之人
    心生投機，甘冒風險繼續販賣毒品，無法達到刑罰一般預防
    之目的，衡諸社會一般人客觀標準，尚難謂有過重而情堪憫
    恕之情形，自無適用刑法第59條規定之餘地。原審已於判決
    理由欄詳加敘明本案不宜適用刑法第59條規定酌減其刑之理
    由，經核並無違誤，被告上訴意旨指摘原審未依刑法第59條
    規定酌減其刑係屬不當，亦屬無據。　　　　　　
五、此外，檢察官在本院並未提出其他不利被告之證據；被告在
    本院亦未提出其他有利之證據及辯解，其等上訴均無理由，
    應予駁回。
六、據上論斷，應依刑事訴訟法第373條、第368條，判決如主文
    。
本案經檢察官張國強提起公訴，檢察官張凱傑提起上訴，檢察官
張慧瓊到庭執行職務。
中　　華　　民　　國　　111 　年　　1 　　月　　18　　日
            
　　　　　　刑事第十一庭　  審判長法　官　張意聰
                                  法　官　周瑞芬
                                  法　官　陳慧珊
以上正本證明與原本無異。
如不服本判決應於收受送達後二十日內向本院提出上訴書狀，其
未敘述上訴理由者，並得於提起上訴後二十日內向本院補提理由
書（均須按他造當事人之人數附繕本）「切勿逕送上級法院」。
因疫情而遲誤不變期間，得向法院聲請回復原狀。

                                  書記官  李淑芬
　　　　　　　　　　　　　　　　　
中　　華　　民　　國　　111 　年　　1 　　月　　18　　日
附件：
臺灣臺中地方法院刑事判決
110年度訴字第994號
公　訴　人　臺灣臺中地方檢察署檢察官
被　　　告　彭思淵　男　民國00年00月00日生
　　　　　　　　　　身分證統一編號：Z000000000號
　　　　　　　　　　住臺中市○區○道路000○0號
　　　　　　　　　　居臺中市○區○○街000號
選任辯護人　周仲鼎律師
　　　　　　繆昕翰律師
上列被告因違反毒品危害防制條例案件，經檢察官提起公訴（
109年度偵字第38771號），本院判決如下：
    主  文
彭思淵犯販賣第三級毒品未遂罪，累犯，處有期徒刑參年貳月。
扣案如附表編號１至４、６所示之物，均沒收。
    犯罪事實
一、彭思淵明知4-甲基甲基卡西酮（4-Methylmethcathinone、
　　Mephedrone、4-MMC）、愷他命（Ketamine，俗稱K他命）係
    毒品危害防制條例第2條第2項第3款所規定之第三級毒品，
    不得非法持有第三級毒品純質淨重5公克以上、意圖販賣而
    持有、販賣，竟基於意圖販賣而持有第三級毒品之犯意，於
    民國109年12月24日凌晨1時許，在臺中市00000000某處，向
    通訊軟體微信（WeChat）暱稱「精神小伙」之人（未查獲）
    購入如附表編號１至４所示之含有4-甲基甲基卡西酮成分之毒
    品咖啡包、愷他命後，意圖販賣而持有之，嗣提升為基於意
    圖營利販賣第三級毒品之犯意，於同日晚間6時40分許，利
    用所持用如附表編號６所示之行動電話上網，而以該行動電
    話內所安裝之通訊軟體微信，以暱稱「大台中即刻救援」傳
    送「中部優質大奶妹 1節2500 2節4800 4節9500 哈密瓜500
    」等販賣上開毒品之廣告訊息（按「優質大奶妹」指愷他命
    、「節」指公克、「哈密瓜」指毒品咖啡包、數字部分指販
    賣毒品之價格）予使用微信之人，員警執行網路巡邏時發現
    上情，認有暗示兜售毒品之意，為追查販賣毒品案件，雖無
    購買毒品之真意，仍於同日晚間10時21分許，以微信暱稱「
    拉格拉拉」佯裝為購毒者與彭思淵聯絡，彭思淵即持續以前
    揭微信與佯裝為購毒者之員警議價及聯繫毒品交易事宜，員
    警佯以新臺幣（下同）4,000元之價格，向彭思淵購買毒品
    咖啡包10包，雙方達成合意，嗣彭思淵依約於同日晚間11時
    許，攜帶如附表編號１至４所示之毒品咖啡包、愷他命，駕駛
    車牌號碼0000-00號車輛搭載不知情之○○○（所涉販賣毒品罪
    嫌，業經檢察官另為不起訴處分），前往臺中市○區○○路000
    號前，欲與佯裝為購毒者之員警交易，彭思淵正將如附表編
    號１所示之毒品咖啡包10包交付與佯裝為購毒者之員警，並
    向佯裝為購毒者之員警收取價金4,000元時，經員警當場表
    明身分予以逮捕，復當場扣得彭思淵所持有如附表所示之物
    而查獲，彭思淵販賣第三級毒品行為因而未遂。
二、案經桃園市政府警察局平鎮分局報告臺灣臺中地方檢察署檢
    察官偵查起訴。
    理  由
一、證據能力方面：
  ㈠按刑法上所謂陷害教唆，係指行為人原無犯罪之意思，純因
    具有司法警察權者之設計誘陷，以唆使其萌生犯意，待其形
    式上符合著手於犯罪行為之實行時，再予逮捕者而言。此種
    「陷害教唆」，因行為人原無犯罪之意思，具有司法警察權
    者復伺機逮捕，係以不正當手段入人於罪，尚難遽認被陷害
    教唆者成立犯罪。至刑事偵查技術上所謂之「釣魚」者，則
    指對於原已犯罪或具有犯罪故意之人，司法警察於獲悉後為
    取得證據，以設計引誘之方式，佯與之為對合行為，使其暴
    露犯罪事證，待其著手於犯罪行為之實行時，予以逮捕、偵
    辦者而言。後者因犯罪行為人主觀上原即有犯罪之意思，倘
    客觀上又已著手於犯罪行為之實行時，自得成立未遂犯，與
    「陷害教唆」情形迥然有別。「釣魚」因屬偵查犯罪技巧之
    範疇，並未違反憲法對於基本人權之保障，且於公共利益之
    維護有其必要性，故依「釣魚」方式所蒐集之證據資料，非
    無證據能力（最高法院101年度台上字第3253號判決、101年
     度台上字第3029號判決參照）。查被告彭思淵本即具有販
    賣愷他命、4-甲基甲基卡西酮之犯意，此由其於警詢、偵查
    中自陳：我大約從109年12月24日下午6時許開始於微信用廣
    播助手打廣告，並開始從事販毒工作等語〈見臺灣臺中地方
    檢察署109年度偵字第38771號卷（下稱偵卷）第81、217頁〉
    ，復有被告於109年12月24日晚間6時40分許，在微信以暱稱
    「大台中即刻救援」傳送「中部優質大奶妹 1節2500 2節48
    00 4節9500 哈密瓜500」等語之廣告訊息，有該微信頁面截
    圖附卷可稽（見偵卷第155頁），且被告於警詢、本院審理
    時自陳：「優質大奶妹」指愷他命、「節」指公克、「哈密
    瓜」指毒品咖啡包、數字部分指販賣毒品之價格等語（見偵
    卷第82頁、本院卷第201頁），足堪認定。經警以「釣魚」
    方式與被告聯絡購買上開毒品咖啡包事宜，而被告前往前揭
    交易地點交易時，經警予以逮捕，乃偵查犯罪技巧之運用，
    並非警方設計誘陷，以唆使其等萌生犯意，自非陷害教唆。
    是以，警方因釣魚之偵查技巧蒐證，且因此所得之本案證據
    ，自有證據能力。
  ㈡復按被告以外之人於審判外之陳述，雖不符前4條（即刑事
    訴訟法第159條之1至第159條之4）之規定，而經當事人於審
    判程序同意作為證據，法院審酌該言詞陳述或書面陳述作成
    時之情況，認為適當者，亦得為證據。當事人、代理人或辯
    護人於法院調查證據時，知有第159條第1項不得為證據之情
    形，而未於言詞辯論終結前聲明異議者，視為有前項之同意
    ，為刑事訴訟法第159條之5所明定。而其立法意旨在於傳聞
    證據未經當事人之反對詰問予以核實，乃予排斥。惟若當事
    人已放棄對原供述人之反對詰問權，於審判程序表明同意該
    等傳聞證據可作為證據，基於尊重當事人對傳聞證據之處分
    權，及證據資料愈豐富，愈有助於真實發見之理念，此時，
    法院自可承認該傳聞證據之證據能力。經查，本判決所引用
    下列各項以被告以外之人於審判外之陳述為證據方法之證據
    能力，業經本院於準備程序及審判期日時予以提示並告以要
    旨，而經檢察官、被告及其辯護人均同意具有證據能力（見
    本院卷第110、194頁），且迄至本院言詞辯論終結前均未聲
    明異議。本院審酌該等資料之製作、取得，尚無違法不當之
    情形，且均為證明犯罪事實存否所必要，認為以之作為證據
    應屬適當，揆諸上開規定，自均具證據能力。
二、認定犯罪事實所憑證據及理由：
    訊據被告就上開販賣第三級毒品未遂之犯行坦承不諱（見本
    院卷第107、202頁），經查：
  ㈠復有被告於警詢及偵查中之自白在卷可稽（見偵卷第79至84
    、215至219頁），並有偵查中同案被告○○○於警詢及偵查中
    之陳述在卷可證（見偵卷第99至103、219至224頁），且
　　有警員109年12月25日職務報告、現場蒐證照片、扣案物照
    片、微信頁面截圖及對話訊息截圖、微信語音對話譯文、逮
    捕蒐證錄音譯文、臺北榮民總醫院110年3月3日北榮毒鑑字
    第C0000000號毒品成分鑑定書、110年3月3日北榮毒鑑字第C
    0000000-Q號毒品純度鑑定書（一）、110年3月3日北榮毒鑑
    字第C0000000-Q號毒品純度鑑定書（二）在卷可證（見偵卷
    第131、132、135至165、281至285頁），且有扣案如附表編
    號１至４、６所示之物可資佐證。
  ㈡我國就販賣毒品行為之查緝一向執法甚嚴，並科以重刑，且
    販賣毒品係違法行為，不可公然為之，亦無公定價格，容易
    分裝及增減份量，每次買賣之價量，可能隨時依雙方關係深
    淺、資力、需求量及對行情之認知、來源是否充裕、查緝是
    否嚴謹、購買者被查獲時供述購買對象之可能風險之評估等
    情形，而異其標準，非可一概而論；販賣之利得，除被告坦
    承犯行或價量俱臻明確外，委難察得實情，販賣之人以「價
    差」或「量差」或「調降純度」謀取利潤之方式或有差異，
    然其意圖營利之販賣行為則屬相同，並無二致。兼參酌毒品
    量微價高，販賣者有暴利可圖，茍非意圖販賣營利，一般人
    豈會甘冒重刑而販賣毒品。查被告於本院審理時自承：我以
    5,000元購入上開毒品咖啡包25包，每包200元，然後我再以
    每包400元販賣，我傳送之微信內容，除要販賣上開毒品咖
    啡包外，同時有意圖營利而販賣愷他命之意思，販賣愷他命
    可以賺取多少價差我忘記了等語（見本院卷第108頁）。足
    認，被告販賣上開含有4-甲基甲基卡西酮成分之毒品咖啡包
    、愷他命之行為，有營利之意圖至明。
  ㈢基上，本案事證明確，被告上開犯行，洵堪認定，應依法論
    科。 
三、論罪科刑： 
  ㈠按4-甲基甲基卡西酮（4-Methylmethcathinone、Mephedrone
    、4-MMC）、愷他命（Ketamine）係毒品危害防制條例第2條
    第2項第3款依毒品成癮性、濫用性及對社會危害性分級管制
    之第三級毒品，不得非法持有第三級毒品純質淨重5公克以
    上、意圖販賣而持有、販賣。
　㈡而按行為始於著手，著手之際，有如何之犯意，即應負如何
    之故意責任。犯意變更與另行起意本質不同；犯意變更，係
    犯意之轉化（昇高或降低），指行為人在著手實行犯罪行為
    之前或行為繼續中，就同一被害客體，改變原來之犯意，在
    另一犯意支配下實行犯罪行為，導致此罪與彼罪之轉化，因
    此仍然被評價為一罪。犯意如何，既以著手之際為準，則著
    手實行階段之犯意若有變更，當視究屬犯意昇高或降低定其
    故意責任；犯意昇高者，從新犯意；犯意降低者，從舊犯意
    ，並有中止未遂之適用。另行起意，則指原有犯意之構成要
    件行為已經完成，或因某種原因出現，停止原來之犯罪行為
    ，而增加一個新的犯意產生，實行另一犯罪行為之謂，至於
    被害客體是否同一則不問；惟因其係在前一犯罪行為停止後
    （即前一犯罪行為既遂、未遂或中止等），又另起犯意實行
    其他犯罪行為，故為數罪（最高法院101年度台上字第282號
    判決意旨參照）。查被告原基於意圖販賣而持有第三級毒品
    之犯意，於109年12月24日凌晨1時許，購入如附表編號１至４
    所示含有4-甲基甲基卡西酮成分之毒品咖啡包、愷他命後，
    意圖販賣而持有之，嗣於同日晚間6時40分許，已提升為基
    於意圖營利販賣第三級毒品之犯意，以微信暱稱「大台中即
    刻救援」傳送「中部優質大奶妹 1節2500 2節4800 4節9500
     哈密瓜500」等販賣上開毒品之廣告訊息（按「優質大奶妹
    」指愷他命、「節」指公克、「哈密瓜」指毒品咖啡包、數
    字部分指販賣毒品之價格）予使用微信之人，已著手販賣含
    有4-甲基甲基卡西酮成分之毒品咖啡包、愷他命，並與佯裝
    為購毒者之員警交易上開毒品咖啡包時遭查獲，而販賣第三
    級毒品未遂，應評價為一罪，論以販賣第三級毒品未遂罪。
  ㈢核被告所為，係犯毒品危害防制條例第4條第6項、第3項之販
    賣第三級毒品未遂罪。被告因販賣而持有第三級毒品純質淨
    重5公克以上之低度行為，應為其販賣第三級毒品未遂之高
    度行為所吸收，不另論持有第三級毒品純質淨重5公克以上
    之罪。
  ㈣按刑法第47條第1項有關累犯加重本刑部分，不生違反憲法
    一行為不二罰原則之問題。惟其不分情節，基於累犯者有其
    特別惡性及對刑罰反應力薄弱等立法理由，一律加重最低本
    刑，於不符合刑法第59條所定要件之情形下，致生行為人所
    受之刑罰超過其所應負擔罪責之個案，其人身自由因此遭受
    過苛之侵害部分，對人民受憲法第8條保障之人身自由所為
    限制，不符憲法罪刑相當原則，牴觸憲法第23條比例原則。
    於此範圍內，有關機關應自本解釋公布之日起2年內，依本
    解釋意旨修正之。於修正前，為避免發生上述罪刑不相當之
    情形，法院就該個案應依本解釋意旨，裁量是否加重最低本
    刑，司法院釋字第775號解釋文參照。是法官應於個案量刑
    裁量時具體審認被告有無特別惡性及對刑罰反應力薄弱之情
    。查被告前因施用第二級毒品，經本院以104年度中簡字第1
    623號判決判處有期徒刑5月確定，復因轉讓第二級毒品，經
    本院以104年度審訴字第1472號判決判處有期徒刑8月確定，
    又因肇事逃逸案件，經本院以105年度審交訴字第36號判決
    判處有期徒刑1年2月確定，嗣經本院以105年度聲字第4059
    號裁定就上開各罪定應執行有期徒刑2年1月確定，於109年1
    月20日縮短刑期假釋付保護管束，並於109年10月26日保護
    管束期滿未經撤銷假釋，視為執行完畢之情，有臺灣高等法
    院被告前案紀錄表在卷可稽（見本院卷第22至24頁），被告
    受有期徒刑執行完畢，5年以內故意再犯本案有期徒刑以上
    之罪，應依刑法第47條第1項規定，論以累犯；復參酌被告
    前案經判處有期徒刑，甫於109年10月26日執行完畢仍未悔
    悟，旋再犯本案犯行，足徵其有立法意旨所指之特別惡性及
    對刑罰反應力薄弱明確；並審酌其所犯本案之罪，依其犯罪
    情節，並無應量處最低法定刑，否則有違罪刑相當原則，暨
    有因無法適用刑法第59條酌量減輕其刑之規定，致其人身自
    由遭受過苛侵害之情形，是就被告所犯之罪，爰依刑法第47
    條第1項規定及司法院釋字第775號解釋文，加重其刑。
  ㈤被告已著手於販賣第三級毒品之行為而未遂，所生危害較既
    遂犯為輕，爰依刑法第25條第2項規定，按既遂犯之刑，減
    輕其刑。
  ㈥又按犯毒品危害防制條例第4條至第8條之罪於偵查及歷次審
    判中均自白者，減輕其刑，為毒品危害防制條例第17條第2
    項所明文。查被告就其販賣第三級毒品未遂之犯行，業於偵
    查、本院審理時均自白而坦承不諱，應依毒品危害防制條例
    第17條第2項規定，減輕其刑，並依法先加後遞減之。
  ㈦另按犯毒品危害防制條例第4條至第8條、第10條或第11條之
    罪，供出毒品來源，因而查獲其他正犯或共犯者，減輕或免
    除其刑，為同條例第17條第1項所明定。而所謂「供出毒品
    來源，因而查獲者」，係指具體提供毒品來源之資訊，使有
    偵查（或調查）犯罪職權之公務員知悉而對之發動偵查（或
    調查），並因而破獲者而言（最高法院99年度台上字第4392
    號判決參照）。經查，被告固於警詢、偵查中供稱其所有之
    愷他命、含有4-甲基甲基卡西酮成分之毒品咖啡包係向微信
    暱稱「精神小伙」之人購買等語（見偵卷第81、82、216頁
    ）。然被告未能提供暱稱「精神小伙」之人之年籍資料、聯
    絡方式、交通工具等資料，檢警並無因被告供述查獲暱稱「
    精神小伙」之人之情，有臺中地檢署110年7月5日中檢謀巨1
    09偵38771字第1109064245號函、桃園市政府警察局平鎮分
    局平鎮派出所警員110年7月12日職務報告附卷可稽（見本院
    卷第69至73頁）。是自無從依毒品危害防制條例第17條第1
    項規定予以減輕其刑，附此敘明。
  ㈧又按刑法第59條規定之酌量減輕其刑，必須犯罪另有特殊之
    原因與環境，在客觀上足以引起一般同情，認為即使予以宣
    告法定最低度刑，猶嫌過重者，始有其適用。此所謂法定最
    低度刑，固包括法定最低本刑；惟遇有其他法定減輕之事由
    者，則應係指適用其他法定減輕事由減輕其刑後之最低度刑
    而言。倘被告別有法定減輕事由者，應先適用法定減輕事由
    減輕其刑後，猶認其犯罪之情狀顯可憫恕，即使科以該減輕
    後之最低度刑仍嫌過重者，始得適用刑法第59條規定酌量減
    輕其刑（最高法院100年度台上字第744號判決參照）。查本
    案被告販賣第三級毒品之次數、數量及所得雖與大盤販賣大
    量毒品者固截然有別，惟本院衡酌被告前已因販賣第三級毒
    品，經本院以104年度訴緝字第135號判決判處有期徒刑2年1
    0月，共4罪，應執行有期徒刑3年6月，嗣經臺灣高等法院臺
    中分院以104年度上訴字第1349號判決上訴駁回確定，與另
    案合併定應執行刑後，於107年11月7日執行完畢，有臺灣高
    等法院被告前案紀錄表在卷可參（見本院卷第18至20頁）之
    前案紀錄，又再犯本案，且本院審酌被告販賣第三級毒品犯
    行為重大犯罪，而販賣第三級毒品罪，最輕本刑為有期徒刑
    7年，經適用刑法第47條第1項、第25條第2項、毒品危害防
    制條例第17條第2項規定依法先加後遞減其刑後，尤嫌過重
    時，始有刑法第59條適用之餘地。而衡酌被告販賣第三級毒
    品，直接戕害購毒者身心健康，助長毒品流通，對社會治安
    實有相當程度危害，惡性匪淺，倘遽予憫恕被告而依刑法第
    59條規定減輕其刑，除對其個人難收改過遷善之效，無法達
    到刑罰特別預防之目的外，亦易使其他販賣毒品之人心生投
    機、甘冒風險繼續販賣毒品，無法達到刑罰一般預防之目的
    ，衡諸社會一般人客觀標準，尚難謂有過重而情堪憫恕之情
    形，自無適用刑法第59條規定之餘地。
  ㈨爰審酌被告前已有販賣第三級毒品經法院判處罪刑且執行完
    畢之前案紀錄，已如前述，猶未悔改，明知第三級毒品對身
    心之危害，竟無視國家杜絕毒品犯罪之禁令，又再犯本案，
    且遭查獲之第三級毒品數量非微，實屬可責，應予以相當之
    非難，惟考量被告販賣第三級毒品之交易對象為佯裝為購毒
    者之員警而未遂，並衡酌被告犯罪之動機、目的、手段、犯
    罪後坦承犯行，且兼衡其教育智識程度、生活狀況（詳見本
    院卷第203頁）等一切情狀，量處如主文所示之刑。
四、沒收部分：
  ㈠按毒品危害防制條例第18條第1 項後段應沒入銷燬之毒品，
    指查獲施用或持有之第三、四級毒品而言。倘係查獲製造、
    運輸、販賣、意圖販賣而持有、以非法方法使人施用、引誘
    他人施用或轉讓第三、四級毒品，既屬同條例相關法條明文
    規定處罰之犯罪行為，即非該條項應依行政程序沒入銷燬之
    範圍。又同條例第19條第1 項所定供犯罪所用或因犯罪所得
    之物，係指犯第4條至第9條、第12條、第13條或第14條第1
    項、第2項之罪所用之物，不包括毒品本身在內，是尚不得
    援用此項規定為第三、四級毒品之沒收依據。再同條例對於
    查獲之製造、運輸、販賣、意圖販賣而持有、以非法方法使
    人施用、引誘他人施用及轉讓第三、四級毒品之沒收，並無
    特別規定，如其行為已構成犯罪，則該毒品即屬不受法律保
    護之違禁物，應回歸刑法之適用，依刑法第38條第1 項之規
    定沒收之，始為適法（最高法院109年度台上字第1301號判
    決參照）。
  ㈡扣案如附表編號１至４所示之第三級毒品，鑑定結果如該附表
    、編號「備註」欄所示，且被告於警詢、偵查、本院審理時
    陳稱：均係我所有，均係我於109年12月24日凌晨1時許，在
    臺中市00000000某處，向微信暱稱「精神小伙」之人購入，
    本來均係要販賣，編號１所示毒品咖啡包10包係我本案要販
    賣給佯裝為購毒者之員警，編號２所示毒品咖啡包1包係販賣
    所剩；編號３、４所示愷他命2包本來要販賣，還沒有賣出去
    等語（見偵卷第81、216頁、本院卷第109、
　　200頁）。參之被告於109年12月24日晚間6時40分許，以微
    信暱稱「大台中即刻救援」傳送「中部優質大奶妹 1節2500
     2節4800 4節9500 哈密瓜500」等販賣上開毒品之廣告訊息
    ，已同時著手販賣含有4-甲基甲基卡西酮成分之上開毒品咖
    啡包、愷他命，業如前述。則上開第三級毒品均係被告所有
    ，且係本案販賣所剩之第三級毒品，雖非屬毒品危害防制條
    例第18條第1項中段應依行政程序沒入銷燬之範圍，然因該
    毒品為不受法律保護之違禁物，自應依刑法第38條第1項之
    規定，不問屬於犯罪行為人與否，均宣告沒收之；至於鑑驗
    用罄部分，則因不復存在，自不為沒收之諭知。
  ㈢扣案如附表編號６所示之行動電話1支係被告所有，且係供其
    本案犯行所用之物，業據被告於本院審理時供陳在卷（見本
    院卷第109、200頁），應依毒品危害防制條例第19條第1項
    規定，不問屬於犯罪行為人與否，予以宣告沒收之。
  ㈣扣案如附表編號５、７、８所示之物品、現金，被告否認與本案
    有關（見本院卷第109、200頁），復無證據足證為係供本案
    犯罪所用、犯罪預備之物或犯罪所生之物或因本案犯罪所得
    之物，故均不得在本案宣告沒收。
據上論斷，應依刑事訴訟法第299條第1項前段，毒品危害防制條
例第4條第6項、第3項、第17條第2項、第19條第1項，刑法第11
條、第47條第1項、第25條第2項、第38條第1項，判決如主文。
本案經檢察官張國強提起公訴，檢察官宋恭良、張凱傑到庭執行
職務。
中　　華　　民　　國　　110 　年　　9 　　月　　29　　日
                  刑事第五庭    審判長法  官  唐中興
　　　　　　　　　
                                      法  官  黃世誠
　　　　　　　　　　　　　　　　　　　
                                      法　官　黃佳琪
以上正本證明與原本無異。
如不服本判決，應於送達判決後20日內向本院提出上訴書狀，並
應敘述具體理由；其未敘述上訴理由者，應於上訴期間屆滿後20
日內向本院補提理由書（均須按他造當事人之人數附繕本）「切
勿逕送上級法院」。
                                      書記官  顏偉林
中　　華　　民　　國　　110 　年　　9 　　月　　29　　日
附表：
編號 扣押物品名稱及數量 備註 １ 毒品咖啡包10包  送驗黑色猿人圖案/AAPE字樣紫色及深藍色迷彩包裝袋內含綠色粉末11包，驗前總淨重81.8545公克，驗餘淨重81.2978公克，檢出4-甲基甲基卡西酮（4-Methylmethcathinone、Mephedrone、4-MMC）成分，純度 2.2%，總純質淨重1.8008公克〈臺北榮民總醫院110年3月3日北榮毒鑑字第C0000000號毒品成分鑑定書、110年3月3日北榮毒鑑字第C0000000-Q號毒品純度鑑定書（一）（見偵卷第 281、283頁）〉 ２ 毒品咖啡包1包  ３ 愷他命1包  送驗白色晶體2包，驗前總淨重93.8398公克，驗餘淨重93.7959公克，檢出愷他命成分，純度79.8%，總純質淨重74.8842公克〈臺北榮民總醫院110年3月3日北榮毒鑑字第C0000000號毒品成分鑑定書、110年3月3日北榮毒鑑字第C0000000-Q號毒品純度鑑定書（二）（見偵卷第281、285頁）〉 ４ 愷他命1包  ５ iPhone SE行動電話1支  ６ OPPO廠牌行動電話1支  ７ 現金新臺幣56,000元  ８ 電子磅秤1臺  扣案時持有人：彭思淵 扣押地點：臺中市○區○○路000號前 扣押物品目錄表卷頁：偵卷第129頁 贓證物款收據：偵卷第321頁 扣押物品照片：偵卷第141至144、307、308、317至320頁   
附錄論罪科刑法條：
毒品危害防制條例第4條
製造、運輸、販賣第一級毒品者，處死刑或無期徒刑；處無期徒
刑者，得併科新臺幣3千萬元以下罰金。
製造、運輸、販賣第二級毒品者，處無期徒刑或10年以上有期徒
刑，得併科新臺幣1千5百萬元以下罰金。
製造、運輸、販賣第三級毒品者，處7年以上有期徒刑，得併科
新臺幣1千萬元以下罰金。
製造、運輸、販賣第四級毒品者，處5年以上12年以下有期徒刑
，得併科新臺幣5百萬元以下罰金。
製造、運輸、販賣專供製造或施用毒品之器具者，處1年以上7年
以下有期徒刑，得併科新臺幣150萬元以下罰金。
前5項之未遂犯罰之。